【裁判字號】    98,簡上,199
【裁判日期】    980521
【裁判案由】    詐欺
【裁判全文】
臺灣板橋地方法院刑事判決             98年度簡上字第199號
上  訴  人
即  被  告  丙○○
上列上訴人因詐欺案件，不服本院97年度簡字第5029號中華民國
98年1 月12日第一審判決（起訴案號：臺灣板橋地方法院檢察署
97年度偵字第10038 號），提起上訴，本院管轄之第二審合議庭
審理後，改依通常程序審理，自為第一審判決如下：
    主  文
原判決撤銷。
丙○○無罪。
    理  由
一、聲請簡易判決意旨略以：被告丙○○明知於犯罪集團專門收
    集人頭帳戶用以犯罪之社會現象層出不窮之際，若將自己之
    銀行帳戶存摺及金融卡出售、出借或提供他人使用，可能因
    此供不法詐騙份子用以詐使他人將款項匯入後，再加以提領
    之用，並能預見可能因而幫助他人從事詐欺取財犯罪，竟不
    違背其本意，仍基於幫助他人詐欺取財之不確定故意，於民
    國96年12月間某日，在不詳地點，將其向聯邦銀行三重分行
    （下稱聯邦銀行）所申請之帳號0000000000000 號帳戶之存
    摺、提款卡及密碼等物，提供予真實年籍姓名不詳之成年人
    。嗣某不詳詐欺集團成員取得前開帳戶之金融卡及密碼後，
    即基於意圖為自己不法所有之詐欺犯意，在網路佯稱願意援
    交，並佯稱要用自動提款機做身分確認，致甲○○（原聲請
    簡易判決處刑書誤載為林國楊）陷於錯誤，於96年12月30日
    1 時7 分許，在臺中市○○路依指示操作提款機，而分3 次
    各匯款20,000元、20,000元及5,000 元至前開帳戶，該等款
    項旋即遭提領一空，嗣該女子並未出現，林國楊始知受騙，
    因認被告涉犯刑法第30條第1 項、第339 條第1 項之幫助詐
    欺取財罪嫌云云。
二、按犯罪事實應依證據認定之，無證據不得認定犯罪事實；不
    能證明被告犯罪者，應諭知無罪之判決，刑事訴訟法第154
    條第2 項、第301 條第1 項分別定有明文。而所謂認定犯罪
    事實之證據，係指足以認定被告確有犯罪行為之積極證據而
    言，該項證據自須適合於被告犯罪事實之認定，始得採為斷
    罪資料。且刑事訴訟上證明之資料，無論其為直接或間接證
    據，均須達於通常一般之人均不致有所懷疑，而得確信其為
    真實之程度，始得據為有罪之認定，若其關於被告是否犯罪
    之證明未能達此程度，而有合理懷疑之存在，致使無從形成
    有罪之確信，根據「罪證有疑、利於被告」之證據法則，即
    不得遽為不利被告之認定，最高法院53年臺上字第656 號、
    29年上字第3105號、76年度臺上字第4986號判例可資參照。
三、檢察官指被告涉犯上開幫助詐欺罪嫌，係以被告自承其確有
    開立前開帳戶並領有存摺、金融卡及密碼等情，而證人甲○
    ○因誤信網路上援交之訊息，而匯款至被告所開立之前開帳
    戶，該等款項旋即遭提領一空等情，亦據證人林國楊於警詢
    中證述明確，並有自動提款機轉帳單據3 張、前開帳戶之存
    提明細1 份在卷可稽，林國楊遭詐騙匯款至被告前開帳戶一
    情堪以認定。至被告辯稱開帳戶之金融卡及密碼遺失一節並
    無可採，應係被告自行交予他人使用。且衡情被告應可預見
    該蒐集帳戶之人將可能以該帳戶供作詐欺取財之非法用途，
    仍提供其所有上開帳戶予人使用，被告具有幫助犯罪之不確
    定故意為其論據。訊據被告固坦承前開聯邦銀行帳號000000
    000000號帳戶為伊所開立，惟堅決否認有何幫助詐欺犯行，
    辯稱：85年後伊即未使用前開帳戶，伊將帳戶留在家中供家
    人使用，95年間，伊父親乙○○向伊借用前開帳戶供作薪資
    匯款所用，伊便將前開帳戶存摺、提款卡交予伊父親乙○○
    使用，前開帳戶並非伊使用等語。
四、經查：
  (一)證人乙○○於本院審理時證稱：伊為被告之父。95年起，被
    告名義之聯邦銀行帳號000000000000號帳戶為伊所使用，當
    時伊在台達保全公司及金固保全公司任職，須提供帳戶以供
    薪資轉帳，伊便提供被告前開帳戶予公司轉入薪資，該帳戶
    之提款卡及印鑑亦由伊保管，前開帳戶便未交還被告，被告
    亦未使用前開帳戶。後來伊發現前開帳戶遺失，於96年12月
    間曾告知被告前開帳戶遺失之事，然因被告每日均要上班，
    故未即刻報警等語（見本院98年4 月30日審判筆錄）。再乙
    ○○自94年12月30日起至95年10月30日止，在台達保全股份
    有限公司任職，薪資採匯款方式辦理，94年12至95年8 月期
    間，薪資匯入臺灣銀行五股分行戶名乙○○之帳戶，95 年9
    及10月，乙○○書立切結書要求薪資匯入聯邦銀行三重分行
    帳號000000000000號戶名丙○○之帳戶；又乙○○自95年11
    月16日至96年5 月16日在金固保全股份有限公司任職，期間
    薪資採匯款方式，匯入聯邦銀行帳號000000000000號戶名丙
    ○○之帳戶等情，分有台達保全股份有限公司98年4 月6 日
    達保（98）函字第040601號函及所檢附之切結書、金固保全
    股份有限公司98年4 月8 日金固保全（98）管字第027 號函
    各1 份在卷可參，另前開被告名義之聯邦銀行帳號00000000
    0000號帳戶，於95年4 月由台達保全匯入1,865 元，於95年
    12月8 日、96年1 月10日、2 月9 日、3 月9 日、4 月10日
    、5 月10日、6 月8 日由金固企業社匯入10,420元、21,414
    元、20,514元、20,335元、22,000元、20,400元、10,310元
    一節，亦有聯邦銀行三重分行98年4 月20日九十八聯三字第
    83號函在卷可佐，故證人乙○○自95年9 月起至96年5 月止
    之薪資（薪資匯入時間為95年10月至96年6 月）確實匯入前
    開被告名義之帳戶，足佐證人乙○○前開所述其自95年間起
    使用被告名義帳戶供薪資轉帳所用等語為實。再者，一般人
    薪資轉帳係供支應自身生活所需，前開帳戶匯入之款項既係
    證人乙○○供工作所得，衡情應係供乙○○提領使用，是證
    人乙○○所述前開帳戶為其所用一情應非子虛。復觀諸前開
    帳戶，自95年10月至96年6 月止，除有前述金固保全股份有
    限公司、台達保全股份有限公司之轉帳存入款項外，別無其
    他款項存入，而前開存入之款項，於存入後數日或一筆或分
    筆陸續提出（見聯邦銀行三重分行98年4 月20日九十八聯三
    字第83號函所檢附存摺存款明細），資金存提情形尚稱單純
    ，堪認證人乙○○所述前開帳戶僅其使用，被告並未同時使
    用一情亦應屬實。依證人乙○○所言與前開帳戶明細，堪認
    前開帳戶自95年後即非被告使用。
  (二)再被告雖於警詢中自承：前開帳戶為伊於85年間申請，供作
    薪資存入之用，平常伊在使用等語（見97年度偵字第10038
    號偵查卷第9 至10頁），然被告旋於該次警詢又陳稱：有時
    伊家人會拿取存摺領取生活費等語（見前開偵查卷第10頁）
    ，復於檢察官偵查中供陳：前開帳戶並非伊本人使用，是伊
    之家人使用，伊父親在提領款項時將存摺攜出而遺失等語（
    見前開偵查卷第35至36頁），被告迭於警詢、檢察官偵查中
    均有表示另有家人使用前開帳戶，可見被告於上訴理由及本
    院審理時陳述其父使用前開帳戶一節尚非空穴來風，參以前
    述證人即被告之父乙○○於本院審理時證稱其於95年間使用
    前開帳戶及前開帳戶於95、96年間亦有乙○○之薪資轉入等
    情，堪認被告所辯前開帳戶係其父所用一節應屬可採。
  (三)末者，前開帳戶自95年間起即非被告管領使用，係由被告之
    父乙○○使用，而被告與乙○○為父子，渠等親屬關係甚為
    親密，縱被告交付帳戶後應聽任乙○○使用而不予過問，亦
    無違情理，故苟乙○○嗣後處分前開帳戶，亦為被告所料未
    及，實難強令被告擔負責任。
  (四)綜上所述，前開被告名義聯邦銀行帳號000000000000號帳戶
    自95年後應為被告之父乙○○所使用，被告應無處分前開帳
    戶之舉，被告前開所辯，應屬可採。從而，檢察官所持之前
    開論據，其為訴訟上之證明，尚未達於通常一般人均不致有
    所懷疑，而得確信其為事實之程度，致無法採為有罪之認定
    ，尚難為被告有罪之認定基礎；此外復查無其他積極證據足
    資證明被告有何幫助詐欺之犯行，被告犯罪自屬不能證明。
    揆諸首揭說明，自應為被告無罪之諭知。
五、原審未予詳查，遽對被告論罪科刑，即有未洽。被告執此聲
    明上訴，指摘原判決不當，為有理由，應由本院將原判決撤
    銷改判，並為被告無罪之判決。至被告之父乙○○是否另涉
    幫助詐欺犯行部分，應另由檢察官依法處理，併此敘明。
六、末按檢察官聲請簡易判決處刑之案件，經法院認為有刑事訴
    訟法第451 條之1 第4 項但書規定之情形者，應適用通常程
    序審判之；又對於簡易判決之上訴，準用刑事訴訟法第3 編
    第1 章及第2 章之規定，是管轄第二審之地方法院合議庭受
    理簡易判決上訴案件，應依通常程序審理，認案件有同法第
    452 條規定之情形者，應撤銷原判決，逕依通常程序為第一
    審判決，刑事訴訟法第452 條、法院辦理刑事訴訟簡易程序
    案件應行注意事項第14條分別定有明文。本件既應對於上訴
    人即被告丙○○為無罪判決之諭知，原審本不得適用刑事訴
    訟法第7 編所定之簡易程序對其論罪科刑，而應依刑事訴訟
    法第452 條規定適用通常程序審判，故本院本件所為判決，
    係依據上開規定適用第一審通常程序而為之第一審通常程序
    判決，併予敘明。
據上論斷，應依刑事訴訟法第452 條、第455 條之1 第1 項、第
3 項、第451 條之1 第4 項但書、第369 條第1 項前段、第364
條、第301 條第1 項，判決如主文。
本案經檢察官鄭潔如到庭執行職務。
中    華    民    國    98    年    5     月    21    日
                    刑事第十五庭審判長法  官  李君豪
                                      法  官  錢衍蓁
                                      法  官  何燕蓉
此正本與原本無異。
如不服本判決，應於收受送達後10日內向本院提出上訴書狀，其
未敘述上訴之理由者並得於提起上訴後10日內向本院補提理由書
（均須按他造當事人之人數附繕本）「切勿逕送上級法院」。
                                      書記官  李崇文
中    華    民    國    98    年    5     月    22    日


司法院資訊處製作；財團法人民間司法改革基金會備份。
